臺灣高雄地方法院交通事件裁定　　　　 94年度交聲字第576號
原處分機關　交通部公路總局高雄區監理所
異　議　人　甲○○
上列受處分人因違反道路交通管理處罰條例案件，對於交通部公
路總局高雄區監理所中華民國94年10月13日所為之處分（原處分
案號：高監自字第裁80-M00000000號）聲明異議，本院裁定如下
：
    主  文
原處分撤銷。
發回交通部公路總局高雄區監理所。
    理  由
一、聲明異議意旨略如附件。
二、按「行為人有本條例（指道路交通管理處罰條例）之情形者
    ，應填製舉發違反道路交通管理事件通知單，並於被通知人
    欄予以勾記，其通知聯依下列規定辦理：三、逕行舉發者，
    應按已查明之資料填註車牌號碼、車輛種類、車主姓名或地
    址，並於通知單上方空白處加註逕行舉發之文字後，由舉發
    機關送達被通知人」、「逕行舉發違反道路交通管理事件，
    經汽車所有人依通知單之應到案日期前到案，並告知違規駕
    駛人姓名、身分證統一編號及住址者，應罰機關應即另行通
    知違規駕駛人到案依法處理；逾到案日期，處罰機關應依本
    條例第八十五條第三項規定處罰該汽車所有人」、「處理違
    反道路交通管理事件，有關文書送達之程序，依行政程序法
    之規定」，違反道路交通管理事件統一裁罰標準及處理細則
    第十一條第一項第三款、第二十四條、第五條分別規定甚明
    。次按「送達，於應受送達人之住居所、事務所或營業所為
    之。但在行政機關辦公處所或他處會晤應受送達人時，得於
    會晤處所為之」、「於應送達處所不獲會晤應受送達人時，
    得將文書付與有辨別事理能力之同居人、受僱人或應送達處
    所之接收郵件人員」、「對於當事人之送達，有下列各款情
    形之一者，行政機關得依申請，准為公示送達︰一應為送達
    之處所不明者。二於有治外法權人之住居所或事務所為送達
    而無效者。三於外國或境外為送達，不能依第八十六條之規
    定辦理或預知雖依該規定辦理而無效者」、「有前項所列各
    款之情形而無人為公示送達之申請者，行政機關為避免行政
    程序遲延，認為有必要時，得依職權命為公示送達」、「當
    事人變更其送達之處所而不向行政機關陳明，致有第一項之
    情形者，行政機關得依職權命為公示送達」，行政程序法第
    七十二條、第七十三條、第七十八條第一項、第二項、第三
    項分別規定甚明。末按，「依本條例所定罰鍰之處罰，行為
    人接獲違反道路交通管理事件通知單後，於十五日內得不經
    裁決，逕依第九十二條第三項之罰鍰基準規定，向指定之處
    所繳納結案；不服舉發事實者，應於十五日內，向處罰機關
    陳述意見；其不依通知所定期限前往指定處所聽候裁決，且
    未依規定期限繳納罰鍰結案或向處罰機關陳述意見者，處罰
    機關得逕行裁決之」，道路交通管理處罰條例第九條第一項
    訂有明文。是若受處分人接受通知單後逕行繳納，即可繳交
    最低罰鍰，從而，為保障受處分人之程序利益及實體利益，
    於受處分人有違反交通管理事件行為時，自應先由舉發機關
    就其違規事實予以舉發，並由舉發機關填製舉發單，再將舉
    發單交由受處分人收受或合法送達，嗣受處分人於期限內不
    自行繳納罰鍰最低額者，始由主管機關據以裁決為當，如違
    規行為有未經舉發，或舉發機關未填製舉發單，或異議人未
    受舉發單之合法通知時，主管機關均應不得逕予裁決，始為
    適法。
三、查本件異議人甲○○固曾於民國九十四年六月六日上午十一
    時四十五分許，在台南縣永康市○○街九九號前，因車輛行
    進中以手持之方式撥打行動電話而遭台南縣警察局所屬員警
    舉發，然因舉發員警當時尚不知異議人所領有之駕駛執照業
    經吊銷，故當場僅開立使用手持式行動電話通話之舉發單，
    而未開立無照駕駛之舉發單，嗣原處分機關發覺異議人有無
    照駕駛行為，乃移請原舉發單位併案舉發，而由原舉發單位
    即台南縣警察局作成南縣警交字第M00000000 號舉發通知單
    ，其後因異議人未於該通知單之到案期日前自行繳納罰鍰，
    原處分機關遂於九十四年九月二十三日作成高監自字第裁80
    ─M00000000 號裁決書，裁罰異議人新台幣（下同）一萬二
    千元，嗣經異議人向原處分機關申訴其並未收到通知書，原
    處分機關乃撤銷上開裁決書，另於同年十月十三日作成高監
    自字第裁80─M0000000 0號裁決書，裁罰異議人八千四百元
    等情，業據異議人陳述在卷，且有交通部公路總局高雄區監
    理所九十四年十一月二日高監自字第0940053637號函暨內附
    移送書、裁決書、通知書等附卷可稽。然查，本件異議人無
    照駕駛之違規行為，因攔查員警未發覺未當場告發及送達舉
    發單，業如上述，而嗣經原處分機關移請原舉發機關舉發後
    ，經原舉發單位將舉發通知單寄送高雄縣茄萣鄉○○路六十
    九巷十三號時，並未經異議人或其同居人、受僱人等加以收
    受，且未有以寄存送達等其他方式送達而遭退回等情，亦有
    台南縣警察局永康分局違反道路交通管理事件通知單、送達
    證書及被通之人收執聯之舉發單附卷可稽，足見異議人陳稱
    本件無照駕駛之違規行為之舉發單未經合法送達一情為真。
    而原處分機關於異議人申訴後，固已撤銷原裁決處分，然卻
    未補送達舉發通知單由異議人收受，即逕行另為本件裁決處
    分，無異係剝奪異議人自行繳納罰鍰最低額或陳述意見之機
    會，尚有未洽。從而，本件舉發違反道路交通管理事件違規
    通知單未經合法送達，原處分機關即不得逕為高額裁罰，本
    件裁決程序有違上開規定，應依道路交通案件處理辦法第二
    十條規定撤銷原處分，另行發回原處分機關依照上開規定程
    序辦理。
四、據上論斷，應依道路交通案件處理辦法第二十條，裁定如主
    文。
中　　華　　民　　國　　94　　年　　12　　月　　19　　日
                  交通法庭  法　官  林勇如
以上正本證明與原本無異。
如不服本裁定，應於收受送達後5 日內向本院提出抗告狀。
中　　華　　民　　國　　94　　年　　12　　月　　19　　日
　　　　　　　　　　　　　　書記官  許雅惠
